【裁判字號】    94,交聲,2090
【裁判日期】    950113
【裁判案由】    交管條例聲異
【裁判全文】
臺灣板橋地方法院交通事件裁定        94年度交聲字第2090號
原處分機關  交通部公路總局台北區監理所
異  議  人  乙○○
上列受處分人因違反道路交通管理處罰條例案件，對交通部公路
總局台北區監理所於中華民國九十一年八月二十六日以北監五字
第裁四０─ＣＧ0000000號違反道路交通管理事件裁決書
所為之裁決處分不服，聲明異議，本院裁定如下：
    主  文
原處分撤銷。
    理  由
一、原處分意旨略以：異議人即受處分人乙○○於民國八十九年
    五月十一日十二時四十一分許，因在省道超速之違規，為警
    掣單舉發，乃依道路交通管理處罰條例第四十條第一項、第
    六十三條第一項第一款之規定，裁處罰鍰新臺幣二千一百元
    ，並記違規點數一點。異議人則以：伊於八十九年七月遷離
    淡水鎮○○街戶籍地，全家搬到臺北市○○路六六六之二號
    十二樓之一，也於八十九年八月二十五日將戶籍自淡水鎮○
    ○街遷往臺北市○○路住處，並於九十年一月十五日起至九
    十四年七月三十一日止將淡水鎮○○街之房屋出租予房客甲
    ○○先生，出租期間伊有委託甲○○代為轉寄伊本人信件，
    但事後發現有些信件甲○○並未轉寄予伊，於終止租約後，
    伊於九十四年八月一日委託房屋仲介代為售屋，始於九十四
    年十月二十三日收到房屋仲介轉寄之台北區監理所加罰紅單
    ，經查詢後監理所人員告知因伊有一張紅單過期未繳費，已
    於九十一年八月二十六日寄出裁決書予伊，最後才逕行註銷
    伊駕駛執照，但本件裁罰伊一點都不知道，也未收到本件裁
    決書，因當時伊並未居住淡水大忠街，且伊於九十一年十二
    月四日更換駕照時，也沒有任何問題，如依裁決書所載九十
    一年十月十一日起逕行註銷駕照，那為何伊可以順利更換駕
    照，請體恤伊之無奈，並給予公平之處理等語，表明不服而
    提出異議。
二、按違反道路交通管理事件，有關文書送達之程序，依行政程
    序法之規定，違反道路交通管理事件統一裁罰基準及處理細
    則第五條定有明文。又行政程序法第七十二條第一項前段、
    第七十三條第一項分別規定：「送達，於應受送達人之住居
    所、事務所或營業所為之」、「於應送達處所不獲會晤應受
    送達人時，得將文書付與有辨別事理能力之同居人、受僱人
    或應送達處所之接收郵件人員。」次按受處分人不服第八條
    主管機關所為之處罰，得於接到裁決書之翌日起二十日內，
    向管轄地方法院聲明異議，道路交通管理處罰條例第八十七
    條第一項定有明文。
三、經查，本件裁決書之送達係以異議人之戶籍地址即臺北縣淡
    水鎮○○街一一三巷二十一號八樓之一（下稱淡水鎮○○街
    房屋）為送達處所，而上開裁決書於九十一年八月二十八日
    經送達至上址時，係由該大樓所屬「潤泰山河社區服務中心
    」之管理人員收受，此有上開裁決書、掛號郵件收件回執影
    本一紙在卷可稽。惟異議人自陳其自八十九年七月搬離上開
    淡水鎮○○街房屋後即未再居住該處，並於八十九年七月至
    九十年七月九日間，居住在臺北市○○路○段六六六之二號
    十二樓之一，嗣於九十年七月九日搬到臺北縣三重市○○路
    五十巷四十二號十一樓之一居住迄今，而淡水鎮○○街房屋
    ，自九十年一月十五日至九十四年七月三十一日止由甲○○
    承租居住等語，核與異議人所提出其丈夫鄭孟坤與甲○○間
    簽訂之房屋租賃契約二份、豐景一期社區管理委員會（即址
    設臺北縣三重市○○路五十巷四十二號十一樓之一管理委員
    會）九十四年十二月十五日函一份所載內容大致相符，且上
    開淡水鎮○○街房屋所屬之潤泰山河社區管理委員會於九十
    四年十二月十九日亦函覆本院稱：該社區○○鎮○○街一一
    三巷二十一號八樓之一，自九十年一月十五日起至九十四年
    七月三十一日止之居住人為甲○○等語，與異議人上開所述
    情節相合，堪認異議人陳稱其於本件裁決書送達之九十一年
    八月二十八日時確非實際居住於淡水鎮○○街房屋一節，應
    信屬實。
四、另異議人之戶籍地址前於八十九年八月二十五日自臺北縣淡
    水鎮○○街一一三巷二十一號八樓之一遷往臺北市○○路二
    段六六六之二號十二樓之一，又於九十年三月三十日再遷回
    上開淡水鎮○○街地址，迄九十一年十一月二十九日再遷往
    臺北市○○區○○路二段一七五巷二十六號，嗣於九十一年
    十二月十一日遷回上開淡水鎮○○街地址等情，固據異議人
    於本院調查陳述在卷，並有異議人戶籍謄本一份在卷為憑。
    然所謂住所，即以久住之意思住於一定地域之謂；而居所，
    乃以暫時目的所居之場所。若於應送達處所不獲會晤應受送
    達人時，依上開行政程序法之規定，固得將文書付與有辨別
    事理能力之受僱人或應送達處所之接收郵件人員，惟應受送
    達人之住居所現已變更者，縱令其戶籍登記並未遷移，仍不
    得於原戶籍登記之處所將送達文書交予該戶籍住址處所之接
    收郵件人員以為補充送達。茲本件原處分機關之裁決書於九
    十一年八月二十八日送達時，異議人之戶籍地址雖在上開淡
    水鎮○○街地址，然異議人當時之住居所地址既已遷至臺北
    縣三重市○○路五十巷四十二號十一樓之一，則淡水鎮○○
    街之地址並非異議人之住居所，俱如前述，揆諸前開說明，
    自不得依行政程序法第七十三條第一項規定，將送達文書交
    予上開淡水鎮○○街房屋之現場接收郵件人員，而代收本件
    裁決書之「潤泰山河社區服務中心」之管理人員，並非應受
    送達人即異議人之受僱人或應送達處所之接收郵件人員，復
    未經陳明為送達代收人，故本件裁決書難認已合法送達於異
    議人，亦難以九十一年八月二十八日作為異議人收受裁決書
    後應於法定期間二十日內聲明異議之起算日。
五、綜上所述，本件裁決書既未合法向異議人送達，異議人之法
    定聲明異議期間自無從起算，自應由原處分機關就本件裁決
    書重新踐行法定之送達程序，俟該裁決書合法送達於異議人
    後，再由原處分機關依法處分，以資適法。
據上論斷，應依道路交通管理處罰條例第八十七條第二項，道路
交通案件處理辦法第二十條，裁定如主文。
中    華    民    國  九十五  年    一    月    十三  日
                  交通法庭  法  官  楊志雄
以上正本證明與原本無異。
如不服本裁定，應於裁定送達後五日內向本院提出抗告狀。
                            書記官  胡勤義
中    華    民    國  九十五  年    一    月    十三  日


司法院資訊處製作；財團法人民間司法改革基金會備份。
